【裁判字號】    95,易,1470
【裁判日期】    951120
【裁判案由】    毀棄損壞等
【裁判全文】
臺灣高雄地方法院刑事判決              95年度易字第1470號
公  訴  人  臺灣高雄地方法院檢察署檢察官
被      告  戊○○
上列被告因毀棄損壞等案件，經檢察官聲請以簡易判決處刑（95
年度偵字第4870號），本院受理後 (95年度簡字第4549號)， 認
不應逕以簡易判決處刑，改依通常程序審理，判決如下︰
    主  文
戊○○傷害人之身體，處拘役貳拾日，如易科罰金以銀元參佰元
即新臺幣玖佰元折算壹日；又公然侮辱人，處拘役拾伍日，如易
科罰金以銀元參佰元即新臺幣玖佰元折算壹日；應執行拘役參拾
日，如易科罰金以銀元參佰元即新臺幣玖佰元折算壹日。
被訴毀棄損壞部分，無罪。
    事  實
一、戊○○與鄰居甲○○早有嫌隙，於民國 (下同)94 年6 月17
    日15時許，在高雄縣旗山鎮○○路15號騎樓前，因見甲○○
    將其所有之VS-9903 號自用小客車逆向停放在其住處騎樓前
    ，心生不滿，遂以手牽動其所有之車牌號碼QA3-060 號機車
    ，向騎樓前方前進，致撞擊甲○○所有之前揭自用小客車左
    後方油箱蓋，造成該自小客車油箱蓋附近之板金凹陷一處，
    惟並未致該處板金之外觀及功能毀損。嗣甲○○在車內聽聞
    近似撞擊之聲音，乃下車查看，甲○○之妻乙○○在屋內聽
    聞撞擊聲音，亦自其住處即高雄縣旗山鎮○○路17號2 樓外
    出查看，甲○○見其車輛之板金受損，即質問戊○○為何撞
    擊其車，戊○○答稱：「你車子停這樣，我就故意要撞」乙
    語。甲○○聽聞後心生不悅，乙○○到場後亦詢問甲○○事
    情狀況，旋即表示要報警處理，戊○○旋作勢要將其機車牽
    入屋內，甲○○見狀，並為求保全證據，即用手抓住該機車
    車尾部位，詎戊○○為擺脫甲○○控制其機車，竟基於傷害
    他人身體之犯意，以右手徒手毆打甲○○之左手部，欲使甲○○放手而能順利將機車牽入屋內，致甲○○受有左前臂挫
    傷紅腫之傷害。嗣戊○○見仍無法擺脫甲○○控制其機車，
    即放開機車，讓機車順勢傾倒，欲獨自進入屋內，並於尚未
    進入屋內之時，基於公然侮辱之犯意，在上址公眾得以共見
    共聞之處所，公然辱罵甲○○「幹」、「幹你娘」等語，足
    以貶損甲○○之名譽。甲○○於該機車將傾倒之際，與其妻
    乙○○合力將機車扶正，並待警員到場處理。
二、案經甲○○訴請臺灣高雄地方法院檢察署檢察官聲請簡易判
    決處刑。
    理  由
壹、程序部分：
一、按「被告以外之人於審判外之言詞或書面陳述，除法律有規
    定者外，不得作為證據。」刑事訴訟法第159 條第1 項固定
    有明文。惟按「被告以外之人於審判外之陳述，雖不符前4
    條之規定，而經當事人於審判程序同意作為證據，法院審酌
    該言詞陳述或書面陳述作成時之情況，認為適當者，亦得為
    證據。當事人、代理人或辯護人於法院調查證據時，知有第
    159 條第1 項不得為證據之情形，而未於言詞辯論終結前聲
    明異議者，視為有前項之同意。」刑事訴訟法第159 條之5
    亦規定甚明。本件證人 (即告訴人)甲 ○○、證人丁○○分
    別於95年1 月12日、95年1 月13日警詢時之陳述、證人甲○○提出之行政院衛生署旗山醫院診斷證明書及本院法官助理
    製作之刑事勘驗筆錄，雖屬被告以外之人於審判外之言詞及
    書面陳述，惟被告戊○○於本院調查證據時，知有上情而未
    於言詞辯論終結前聲明異議 (僅爭執證據證明力)， 本院審
    酌上開筆錄作成時，較無人情施壓或干擾，亦無不當取供或
    利誘之情事，認為以之作為本案之證據亦屬適當，是其2人
    於警詢中之陳述及上開診斷證明書、刑事勘驗筆錄，依刑事
    訴訟法第159 條之5 之規定，自得為證據，合先敘明。
二、次按，被告以外之人於偵查中向檢察官所為陳述，除顯有不
    可信之情況者外，得為證據，同法第159 條之1 第2 項定有
    明文。偵查中對被告以外之人（包括證人、鑑定人、告訴人
    、被害人及共同被告等）所為之偵查筆錄，或被告以外之人
    向檢察官所提之書面陳述，性質上均屬傳聞證據。惟現階段
    刑事訴訟法規定檢察官代表國家偵查犯罪、實施公訴，依法
    其有訊問被告、證人及鑑定人之權，證人、鑑定人且須具結
    ，而實務運作時，檢察官偵查中向被告以外之人所取得之陳
    述，原則上均能遵守法律規定，不致違法取供，其可信度極
    高，職是，被告以外之人前於偵查中已具結而為證述，除反
    對該項供述得具有證據能力之一方，已釋明「顯有不可信之
    情況」之理由外，不宜以該證人未能於審判中接受他造之反
    對詰問為由，即遽指該證人於偵查中之陳述不具證據能力。
    本件證人 (即告訴人)甲 ○○、丁○○、乙○○於檢察官95
    年2 月17日偵查中所為之證述，被告未曾提及檢察官在偵查
    時有不法取供之情形，或其他顯有不可信之情況，依上說明
    ，證人甲○○、丁○○、乙○○3 人於偵查中之證言自具有
    證據能力。
甲、實體部分：
壹、有罪部分：
一、訊據被告戊○○矢口否認前揭犯行，辯稱：伊當時是要推自
    己的機車外出，因告訴人甲○○的車輛逆向違規停放在其家
    門口，所以才會不小心輕微擦碰油箱蓋；後來，甲○○衝過
    來，從伊機車右側用雙手按住伊右手腕及機車右邊把手，伊
    想要掙脫但沒有辦法，在掙脫過程中，機車就倒了，伊並沒
    有打甲○○，也沒有以三字經辱罵甲○○云云。惟查：(一)證
    人即告訴人甲○○警詢、偵查及本院調查、審理中分別證述
    ：「我與戊○○是鄰居關係，於94年06月17日下午15時許，
    我駕駛一部自小客車車號VS-9903 返家 (旗山鎮○○路17號
    ) 準備外出，遂臨時將車停在自家門口，等我太太拿東西出
    來，忽然聽到一聲『碰』且感覺到車子被撞，於是我下車查
    看車，即發現戊○○牽著摩拖車撞到我的自小客車，我問戊○○為何要撞我的車，豈料戊○○竟回答說：『你車子停這
    樣，我就故意要撞』，當時我要求戊○○道歉，我太太見狀
    遂報警處理。戊○○見狀準備牽機車離去，此時我喝令戊○○不得離去，並將莊之機車拉住，此時戊○○就不停的用手
    打我的，致我的左前臂受傷 (如診斷書)且 口出惡言，在騎
    樓眾人之前罵我 (幹你娘)， 連續在眾人之前罵了好幾聲才
    離去。」、「當時有我太太乙○○及丁○○在場聽到。」等
    語(見95 年1 月12日警詢筆錄)、 「我 (車)被 撞之後，有
    下車質問他 (被告)， 被告就說你車子停這樣，我就是要撞
    。」、「我們報警後，被告還有徒手搥打我的手臂，並一邊
    罵三字經。林、洪二人都有看到。」等語 (見95年2 月17日
    偵查筆錄)、 「被告打我左手。」、「我拉住被告車尾座時
    ，他用右手搥我的左手，他的左手還扶住機車。」、「他 (
    被告)把 車子放掉的時候走進去的時候罵我三字經。」、「
    他 (被告)走 進屋內時，我順著把機車停好。」等語 (見本
    院95年8 月7 日調查筆錄)、 「我剛好開我那台車停在我家
    門口，不久就聽到『碰』一聲，我就下車查看，發現戊○○
    牽摩托車撞我的車子，我要求他道歉，他就說『你車子停這
    樣，我就是故意要撞你』。不久，我太太出來，問我發生什
    麼事情，我說戊○○牽車撞我，我太太就去報警，她打完電
    話出來之後，跟戊○○說車子不要牽走，已經報警，等警方
    來處理，他聽到說警察要來處理，就馬上把摩托車牽進去，
    我就用我的左手拉住他車尾的把手，他牽不動，就用他的右
    手打我的左手，他牽不動就兩手放開，我跟我太太就把摩托
    車扶正，他走回家時一邊走一邊罵髒話。之後警方到現場時
    ，警方問我有沒有受傷，我說車禍我沒有受傷，但戊○○牽
    摩托車走的時候，他有打我的左手，警方就請我們到警局作
    筆錄。」、「我當場有跟丙○○ (警員)說 我跟戊○○有發
    生肢體衝突，林警員把我們請到派出所之後，在派出所協調
    時，我就有錄音，戊○○請我開出和解條件，我在協調時，
    就一直確認他有沒有受傷，因為我怕他事後又弄個小傷來告
    我，但他一直說他沒有受傷。他在警察局時，雖然他不承認
    他有打我，但他承認他有用手撥我。」、「我聽到戊○○一
    邊走回屋裡，一邊又罵髒話，是罵『幹、幹你娘』。」等語
     ( 見 本院95年11月2 日審判筆錄)。 (二)證人乙○○於警詢
    、偵查及本院調查、審理時亦分別證述：「當天我有親眼看
    到乙○○要報警處理，戊○○見狀準備要牽車離去，甲○○
    將莊之機車拉住，此時戊○○就不停的用手打甲○○的，且
    口出惡言，在騎樓下眾人之前罵甲○○ (幹)， 連續在眾人
    之前罵了好幾聲才離去。」 (見95年1 月13日警詢筆錄)、
    「我是甲○○的員工，當時我是聽到碰一聲後出來查看，就
    看到戊○○要牽車離開，乙○○告知莊已經報警，要他不要
    離開，沈即抓住機車阻止他離開。後來被告就動手打沈抓住
    機車的手臂，只打一手，我看到他搥了好幾下，我有看到沈
    的手臂紅腫瘀青。被告打完之後，還邊走邊罵好幾句三字經
    「幹」、「幹你娘」、「被告在騎樓即中學路15號前罵人。
    」 ( 見95 年2 月17日偵查筆錄)、 「我在屋子裡面聽到砰
    一聲，我就出去看，他們三個人都在現場，乙○○跟被告說
    車子不要動，她要報警，我看到車子是立著。乙○○在十七
    號的騎樓，甲○○跟被告在十五號的騎樓，甲○○在被告機
    車的後面拉住車子的尾座，接下來我有看到被告就動手搥甲○○，至於他用哪一隻手打甲○○我不確定，被告打甲○○
    的時候也同時罵三字經，後來甲○○把車子放好就進去，甲○○就停在現場。」、「乙○○報警，我一出去的時候，乙○○就叫被告不要動她要報警。」等語 (見本院95年8 月7
    日調查筆錄)。 (三)證人乙○○於偵查及本院調查、審理時復
    分別證述：「當時我先生的車逆向停在15、17號前，我在住
    處聽到碰一聲就出來查看，我問先生何事，我先生跟我說，
    被告牽車故意去撞我們的車子，我先生要求他道歉，但他不
    願意，還說他是故意的，我就打電話報警，被告要牽車走，
    我們阻止他，他就徒手搥我先生的手，我先生不放，他就一
    邊在騎樓罵三字經『幹』、『幹你娘』，並一邊走回去。」
     (見偵查卷第17頁)、 「我聽到砰的一聲後從屋內出來，我
    就問甲○○發生什麼事，甲○○說被告牽摩托車撞他的車。
    甲○○有要對方道歉，被告不要，甲○○還跟我轉述說被告
    講『你車子停這樣，我故意要撞你』，我聽到這樣就進屋內
    去報警。報警完後我出來，我跟被告說我已經報警，車子不
    要牽走，被告硬要牽進去屋內，甲○○就把車子尾端抓住，
    被告就搥甲○○的左手。被告是用哪一隻手搥的，我不清楚
    ，後來被告放棄把車子牽進去，就直接把車子放掉，車子就
    倒了，被告把車子放掉要走進去屋內時，就一直罵三字經。
    」等語 (見本院95年8 月7 日調查筆錄)、 「那天我出去的
    時候，甲○○說戊○○牽摩托車故意撞他的車子，甲○○請
    戊○○道歉。戊○○不願意，我聽到他這樣講，我第一個反
    應就是去報警，報警之後我就出來，就看到戊○○牽摩托車
    要進去。我跟甲○○都有說我們已經報警，叫他不要把摩托
    車牽進去，但他還是執意要把摩托車牽進去。我看到甲○○
    抓他機車後面的把那邊，我看到戊○○用手搥甲○○的手，
    甲○○還是一直抓著不放，戊○○就車子一放，他就進去屋
    內，他進去時還一邊罵三字經。」、「我記得戊○○是用右
    手槌，應該是槌甲○○的左手，但我不是很確定。」、「他
     ( 被 告)放 手時，機車有稍微傾倒，那時候甲○○有抓住
    ，所以沒有完全倒下，後來我跟甲○○就一起將機車牽回車
    禍後摩托車原本在的位置。」、「後來到派出所，我們有跟
    警察說，戊○○有搥甲○○的手，甲○○手有受傷。」、「
    一開始警察說這是交通事故，我們跟警察說如果他故意撞我
    們的車，又有打甲○○，警察就說這是告訴乃論，要提出告
    訴。」 (見本院95年11月2 日審判筆錄)等 語。是告訴人與
    證人丁○○、乙○○對於被告因何原因與告訴人發生衝突、
    何人報警處理、被告如何毆打、辱罵告訴人等情節，陳述互
    核一致。(四)再者，證人即本案案發當日前往現場處理之高雄
    縣政府警察局旗山分局建國派出所警員丙○○於本院95年11
    月2 日審理時亦證述，其在現場處理時，甲○○或乙○○有
    說渠雖沒有因車禍受傷，但戊○○有毆打伊，甲○○有受傷
    ，案發後第二天或第三天的時候，甲○○有補一份驗傷單等
    語(見 當日審判筆錄)。 核與告訴人提出之行政院衛生署旗
    山醫院診斷證明書上之記載：「病患 (甲○○)主 訴遭人毆
    打，以致上述傷害，於民國94年6 月17日至本院治療」，其
    受傷情形為「左前臂挫傷紅腫」等情相符。此外，復有告訴
    人提出之「左前臂挫傷紅腫」之照片1 張在卷可證，足見告
    訴人於94年6 月17日確有遭人毆傷之事實。至於，被告辯稱
    證人丙○○於臺灣高雄地方法院檢察署檢察官95年度偵字第
    7007號案件95年2 月21日偵查中，證稱：「我就照相，帶二
    人回派出所處理，我在現場及派出所都有問事故現場有無人
    受傷，結果二人都說沒有受傷。」、「二人都說沒有受傷。
    」等語 (見當日偵查筆錄)， 與其上開證述情節不符乙節，
    經檢察官於本院95年11月2 日審理時質問時，證稱：「我們
    受理傷害案件，一定要有驗傷單，沒有辦法用肉眼看。」、
    「受理民眾報案紀錄表記載沒有人受傷是指沒有人因為
    本件車禍受傷」等語 (見當日審判筆錄)， 核與證人乙○○
    、甲○○於本院95年11月2 日之證述「其2 人並未因
    本件車禍受傷」情節相符，是證人丙○○於上開偵查中之證
    述「二人都說沒有受傷」乙語，應係指告訴人 (或被告)並
    未因本件車禍受傷，但並非指告訴人並未遭被告毆傷，洵堪
    認定。故被告所辯上開情節，核與事實不符，尚難採為有利
    於被告之認定。(五)又告訴人甲○○因
    本件衝突事件，事後與其妻乙○○、被告及丙○○警員在派
    出所協調處理方式時，乙○○使用告訴人之行動電話當場錄
    音存證，告訴人甲○○當場質問被告：「我要先瞭解，為什
    麼你要，你撞到我的時候，你要把車子牽走，我把你制止，
    你為什麼打我？」，被告回稱：「因為我要牽走的時候，你
    車把我踩住，我才撥你的手啊! 」，告訴人甲○○旋再質問
    ：「你不是撥我的手咧，你是給我這樣這樣耶! 」等語，此
    有錄音光碟片1 片及本院法官助理勘驗筆錄1 份在卷可證，
    雖被告於上開協調現場僅承認「有撥告訴人的手」，惟告訴
    人確實受有「左前臂挫傷紅腫」之傷害，有前揭診斷證明書
    1 紙及受傷照片1 張在卷可證。本院審酌被告與告訴人因車
    輛擦撞事件而生爭執，並知悉告訴人之妻乙○○已報警處理
    ，被告理當將機車留在現場以供警方查證，但被告急欲將機
    車牽進屋內，告訴人為制止其行為，遂以雙手拉住其車尾座
    部位，此時，苟被告無傷害之意思，自可逕自放下機車而離
    去，乃其竟出手搥打告訴人，致告訴人受有前揭傷害，實難
    謂被告並無傷害之犯意。至於，告訴人為阻止被告將機車牽
    入屋內，而以雙手拉住其車尾座部位，致被告無法順利將機
    車牽入屋內，應係出於保全證據之意思為之，難認有何強制
    之犯行，被告自亦不能主張正當防衛，附此敘明。又被告辯
    稱告訴人甲○○衝過來，從伊機車右側用雙手按住伊右手腕
    及機車右邊把手等情，縱係屬實，惟仍無法據此而認其無法
    毆打告訴人之左手臂並致其受傷，是以，亦難執此而為有利
    於被告之認定。(六)本院復審酌被告與告訴人及其妻乙○○在
    高雄縣政府警察局旗山分局建國派出所協調時，被告自承因
    本件車輛擦撞事件，其在衝突過程之中「有撥告訴人的手」
     ( 實 係基於傷害之故意，詳前述)之 外，亦自承其與告訴
    人間平日相處不睦 (見95年7 月21日答辯狀)； 而告訴人甲○○於92年2 月1 日下午18時許，因不滿被告戊○○自其住
    處4 樓澆花，將水滴在甲○○之8187- FA號自用小客車上，
    遂與其妻乙○○共同毆打被告之妻林彩霞、女兒莊雅茵，甲○○與其妻乙○○分別遭臺灣高等法院高雄分院93年度上易
    字第246 號判決各處拘役30日確定，此有上開判決在卷可按
    ，足見告訴人與被告間素有嫌隙。是以，此次被告又因告訴
    人甲○○停車問題，進而與其發生肢體衝突，被告見其勢單
    力簿而無法順利將機車牽入屋內，勢必怒火中燒，是證人甲○○、乙○○及丁○○證述，被告放任機車倒地之後，步入
    屋內之時，出口辱罵告訴人「幹」、「幹你娘」等語，應與
    事實相符，足堪採信。(七)綜合上述，被告空言否認犯行，要
    屬卸責之詞，委無足採；此外，復有告訴人提出之行政院衛
    生署旗山醫院診斷證明書1 紙在卷可證，被告犯行明確洵堪
    認定。
二、按刑法於94年1 月7 日修正，同年2 月2 日公布，並於95年
    7 月1 日施行，而新修正刑法第2 條第1 項之規定，係規範
    行為後法律變更所生新舊法律比較適用之準據法，於新法施
    行後，應適用新法第2 條第1 項之規定，為「從舊從輕」之
    比較。且比較時應就罪刑有關之共犯、未遂犯、想像競合犯
    、牽連犯、連續犯、結合犯，以及累犯加重、自首減輕暨其
    他法定加減原因 (如身分加減)與 加減例等一切情形，綜其
    全部罪刑之結果而為比較，再適用有利於行為人之法律處斷
    (最 高法院85年度台上字第757 號判決要旨、最高法院95年
    5 月23日95年第8 次刑事庭會議決議參照)。 茲比較新、舊
    法如下：
  (一)被告行為時，刑法第277 條第1 項、第309 條第1 項所定之
    法定本刑，其中關於罰金部分，均依罰金罰鍰提高標準條例
    第1 條前段規定，就其原定數額提高為10倍 (中華民國72年
    7 月27日司法院、行政院令發布，並自72年8 月1 日起施行
    ：「依戡亂時期罰金罰鍰提高標準條例 (80年5 月6 日修正
    名稱為罰金罰鍰提高標準條例)第1條前段及第3 條規定將刑
    法定有罰金各條之罰金數額，均提高為10倍)。 及依現行法
    規所定貨幣單位折算新臺幣條例第2 條規定，以新臺幣元之
    3 倍計算，換言之，被告行為時之刑法第277 條第1 項、第
    309 條第1 項之法定本刑，就罰金部分，經折算為新臺幣後
    ，均為原定罰金數額之30倍；而被告行為後，依95年6 月14
    日公布之刑法施行法第1 條之1 規定，中華民國94年1 月7
    日刑法修正施行後，刑法分則編所定罰金之貨幣單位為新臺
    幣 (第1 項)。94 年1 月7 日刑法修正時，刑法分則編未修
    正之條文定有罰金者，自94年1 月7 日刑法修正施行後，就
    其數額提高為30倍。但自72年6 月26日至94年1 月7 日新增
    或修正之條文，就其所定數額提高為3 倍 (第2 項)。 查刑
    法第277 條第1 項、第309 條第1 項自72年6 月26日至94
    年1 月7 日間並無修正，是依據前揭刑法施行法第1 條之1
    之規定，刑法第277 條第1 項、第309 條第1 項之法定本刑
    ，自95年7 月1 日起，其罰金單位均改為新臺幣，並就原訂
    數額提高為30倍，與刑法施行法第1 條之1 修訂前之數額並
    無不同。是本件無論適用行為時之刑法第277 條第1 項、第
    309 條第1 項、罰金罰鍰提高標準條例第1 條前段 (提高為
    10倍)及 依現行法規所定貨幣單位折算新臺幣條例第2 條規
    定，或依裁判時之刑法第277 條第1 項、第309 條第1 項、
    刑法施行法第1 條之1 規定，該條法定本刑之罰金數額均相
    同。惟按，被告行為時之刑法第33條第5 款規定：罰金：一
    元以上。依前述現行法規所定貨幣單位折算新臺幣條例第2
    條之規定，折算為新臺幣後，為三元以上；而被告行為後，
    94年1 月7 日修正，同年2 月2 日公布，並於95年7 月1日
    施行之刑法第33條第5 款規定：罰金，新臺幣一千元以上，
    以百元計算之。比較新、舊法之結果，95年7 月1 日修正前
    之刑法第309 條第1 項、第277 條第1 項之法定刑，就罰金
    部分，其最低度為新臺幣三元，而95年7 月1 日修正後之刑
    法第277 條第1 項、第309 條第1 項之法定刑，就罰金部分
    ，其最低度為新臺幣一千元，以修正前之刑法第277 條第1
    項、第309 條第1 項之規定較有利於被告。
  (二)被告行為時，刑法第51條規定：「數罪併罰，分別宣告其罪
    之刑，依左列各款定其應執行者：」其中第6 款規定：「宣
    告多數拘役者，比照前款定其刑期，但不得逾四月。」，而
    參照民法第123 條規定，稱月或年者，依曆計算 (第1 項)
    。月或年，非連續計算者，每月為三十日，每年為三百六十
    五日 (第2 項)。 第121 條規定，以日、星期、月或年定期
    間者，以期間末日之終止，為期間之終止 (第1 項)。 期間
    不以星期、月或年之始日計算者，以最後之星期、月或年與
    起算日相當日之前一日，為期間之末日，但以月或年定期間
    ，於最後之月，無相當日者，以其月之末日，為期間之末日
     (第2 項)。 查刑事判決宣示之後，需待確定始能執行，執
    行期間是否連續，則需視執行之狀況而定，苟執行期間連續
    者，四月之總日數可能為120 日 (如1 月、2 月【非閏月】
    、3 月、4 月)， 亦可能為121 日 (如1 月、2 月【閏月】
    、3 月、4 月)， 亦可能為122 日 (如6 月、7 月、8 月、
    9 月)， 亦可能為123 日 (如7 月、8 月、9 月、10月)，
    苟執行之期間非連續者，四月之總日數亦可能為上述4 種情
    形，換言之，被告經法院判決定應執行刑4 月之結果，其實
    際執行之總日數至少為120 日，至多為122 日。被告行為後
    ，刑法第51條第6 款規定：「宣告多數拘役者，比照前款定
    其刑期，但不得逾120 日。」比較結果，修正後之規定顯較
    有利於行為人。
  (三)綜合上述，就本案而言，修正前之刑法第277 條第1 項、第
    309 條第1 項之法定本刑，就罰金部分，為3 元以上，較修
    正後之規定有利於行為人；惟修正前之刑法第51條規定，其
    中第6 款有關拘役定應執行刑部分，較修正後之規定不利於
    行為人，是修正前之刑法規定與修正後之刑法規定，互有利
    與不利於被告之情形；惟本院審酌修正前之刑法第51條第6
    款有關拘役定應執行刑部分，雖實際執行之結果 (以四月為
    例)有 可能較修正後之規定多出1 日、2 日或3 日，惟仍有
    可能與修正後之規定相同，即不逾120 日 (如宣告4 月，實
    際執行期間包含非閏月之2 月在內者，或宣告4 月以下者)
    ，惟修正後之刑法第277 條第1 項、第309 條第1 項之法定
    本刑，就罰金部分，其最低度為新臺幣一千元，比較新、舊
    法之結果，仍認以被告行為時之刑法規定較有利於行為人，
    自應依刑法第2 條第1 項前段規定，一體適用修正前之刑法
    第277 條第1 項、第309 條第1 項之規定。
三、核被告所為，係犯修正前之刑法第277 條第1 項之普通傷害
    罪及同法第309 條第1 項之公然侮辱罪；其所犯上開二罪，
    犯意各別，罪名互異，應依數罪併罰之例處斷。爰審酌告訴
    人與被告間素有嫌隙，告訴人前於92年2 月1 日下午18時許
    ，因不滿被告自其住處4 樓澆花，將水滴在其8187 - FA 號
    自用小客車上，遂與其妻乙○○共同毆打被告之妻林彩霞、
    女兒莊雅茵，甲○○與其妻乙○○分別遭臺灣高等法院高雄
    分院93年度上易字第246 號判決各處拘役30日確定 (有上開
    判決在卷可按)； 此次被告復因告訴人之違規停車問題而為
    上開犯行，其行為實有不該，且被告於犯罪後矢口否認犯行
    ，犯罪後之態度欠佳；惟念被告並無前科，此有臺灣高等法
    院被告前案紀錄表1 份在卷可按，告訴人受傷情形尚非嚴重
    、其名譽遭受損害之時間非久及被告犯罪之動機、目的、手
    段等一切情狀，分別量處如主文所示之刑。又本件被告犯罪
    時之刑法第41條第1 項前段規定：「犯最重本刑為5 年以下
    有期徒刑以下之刑之罪，而受6 個月以下有期徒刑或拘役之
    宣告，因身體、教育、職業、家庭之關係或其他正當事由，
    執行顯有困難者，得以1 元以上3 元以下折算1 日，易科罰
    金。」，另依現行法規所定貨幣單位折算新臺幣條例第2 條
    規定，現行法規所定金額之貨幣為圓、銀元或元者，以新臺
    幣元之3 倍計算，及依修正前罰金罰鍰提高標準條例第2 條
    （現已刪除）規定，依刑法第41條易科罰金者，就其原定數
    額提高為100 倍折算1 日，故被告行為時之易科罰金折算標
    準，得以銀元100 元以上300 元以下折算1 日，經折算為新
    臺幣後，應以新臺幣300 元以上900 元以下折算1 日。惟95
    年7 月1 日修正公布施行之刑法第41條第1 項前段則規定：
    「犯最重本刑為5 年以下有期徒刑以下之刑之罪，而受6 個
    月以下有期徒刑或拘役之宣告者，得以新臺幣1000元、2000
    元或3000元折算1 日，易科罰金。」比較修正前後之易科罰
    金折算標準，以95年7 月1 日修正公布施行前之規定，較有
    利於被告，則應依刑法第2 條第1 項前段，適用修正前刑法
    第41條第1 項前段規定，定其折算標準。是本件之宣告刑部
    分，均依修正前刑法第41條第1 項前段、修正前罰金罰鍰提
    高標準條例第2 條（現已刪除）、現行法規所定貨幣單位折
    算新臺幣條例第2 條規定，諭知易科罰金之折算標準。
貳、無罪部分
一、聲請簡易判決處刑意旨另以：被告戊○○與鄰居即告訴人甲○○早有嫌隙，於94年6 月17日15時許，在高雄縣旗山鎮○○路15號騎樓前，因見甲○○將其所有之VS-9903 號自用小
    客車逆向停放在其住處騎樓前，心生不滿，即基於毀損之犯
    意，將其所有之車牌號碼QA3-060 號機車，以手推倒車方式
    ，撞撞擊甲○○所有之前揭自用小客車左後方油箱蓋，致該
    自小客車油箱蓋附近之板金凹損，因認被告涉刑法第354 條
    毀棄損壞罪嫌等語。
二、按犯罪事實應依證據認定之，無證據不得認定犯罪事實；又
    不能證明被告犯罪者，應諭知無罪之判決，刑事訴訟法第15
    4 條第2 項、第301 條第1 項分別定有明文。又按告訴人之
    告訴，係以使被告受刑事訴追為目的，是其陳述是否與事實
    相符，仍應調查其他證據以資審認（最高法院52年台上字第
    1300號判例意旨參照）。而事實之認定，應憑證據，如未能
    發現相當證據，或證據不足以證明，自不能以推測或擬制之
    方法，以為裁判基礎，最高法院40年台上字第86號判例意旨
    足資參照。又依刑事訴訟法第161 條第1 項之規定：檢察官
    就被告犯罪事實，應負舉證責任，並指出證明之方法。因此
    ，檢察官對於起訴之犯罪事實，應負提出證據及說服之實質
    舉證責任。倘其所提出之證據，不足為被告有罪之積極證明
    ，或其指出證明之方法，無從說服法院以形成被告有罪之心
    證，基於無罪推定之原則，自應為被告無罪判決之諭知，亦
    有最高法院92年台上字第128 號判例要旨足參。所謂認定犯
    罪事實之證據，係指足以認定被告確有犯罪行為之積極證據
    而言，如未發現相當證據，或證據不足以證明，自不能以推
    測或擬制之方法，以為裁判基礎。且刑事訴訟上證明之資料
    ，無論其為直接證據或間接證據，均須達於通常一般人均不
    致於有所懷疑，而得確信其為真實之程度，始得據為有罪之
    認定，若其關於被告是否犯罪之證明未能達此程度，而有合
    理性懷疑之存在，致使無從形成有罪之確信，根據「罪證有
    疑，利於被告」之證據法則，即不得遽為不利被告之認定，
    此觀諸最高法院76年台上字第4986號判例意旨亦甚明顯。
三、訊據被告戊○○矢口否認前揭犯行，辯稱：伊當時是要推自
    的機車外出，因告訴人甲○○的車輛逆向違規停放在其家門
    口，所以才會不小心輕微擦碰油箱蓋，但僅造成該油箱蓋左
    後方約一元硬幣大小之凹陷，並沒有毀損之故意等語。本院
    按，刑法第354 條之毀損罪，以使所毀損之物，失其全部或
    一部之效用為構成要件。苟行為人毀損之物，並未失其主要
    效用，即不成立該條之罪 (最高法院47年台非字第34號、48
    年台上字第1072號、50年台上字第870 號要旨參照)。 經查
    ，本件被告以其機車車尾座部位碰撞告訴人所有之前揭VS-9
    903號自用小客車左後方油箱蓋，僅造成該自小客車油箱蓋
    附近之板金凹陷一處，惟凹陷之深度並非明顯重大 (僅有一
    點)， 凹陷之範圍亦僅有約一元硬幣大小，衡諸社會通念，
    該處板金之外觀及功能並未毀損不堪使用，是揆諸首揭說明
    ，被告所為即與刑法第354 條之毀損罪構成要件有間，尚難
    以該罪相繩。至於，被告是否確有毀損之犯意，已與其是否
    構成毀損之犯行無涉，爰不予論述。是以，公訴人提出之證
    據尚不足以使本院形成被告確有毀損犯行之有罪確信，既不
    能證明被告犯有毀損罪，此部分自應依法為無罪之諭知。
據上論斷，應依刑事訴訟法第452 條、第299 條第1 項前段、第
301 條第1 項前段，刑法第277 條第1 項、第309 條第1 項、修
正前刑法第41條第1 項前段、修正前刑法第51條第6 款、修正前
罰金罰鍰提高標準條例第2 條（現已刪除）、現行法規所定貨幣
單位折算新臺幣條例第2 條，判決如主文。
本案經檢察官己○○到庭執行職務。
中    華    民    國    95    年    11    月    20    日
                  刑事第九庭審判長法  官  王啟明
                                  法  官  謝梨敏
                                  法  官  陳建和
以上正本證明與原本無異。
如不服本判決，應於送達後10日內，向本院提出上訴狀。
中    華    民    國    95    年    11    月    20    日
                                  書記官  林姵妤
附錄本判決論罪之法條全文
刑法第277條條第1項
傷害人之身體或健康者，處3 年以下有期徒刑、拘役或1000元以
罰金。
刑法第309條 (公然侮辱罪)
公然侮辱人者，處拘役或300元以下罰金。
以強暴犯前項之罪者，處1 年以下有期徒刑、拘役或500 以下罰
金。


司法院資訊處製作；財團法人民間司法改革基金會備份。
